【裁判字號】    97,台非,346
【裁判日期】    970724
【裁判案由】    恐嚇取財減刑
【裁判全文】
最高法院刑事判決              九十七年度台非字第三四六號
上  訴  人  最高法院檢察署檢察總長
被      告  甲○○
上列上訴人因被告恐嚇取財減刑案件，對於台灣高等法院台中分
院中華民國九十六年十二月三十一日確定裁定（九十六年度聲減
字第三九０八號），認為違法，提起非常上訴，本院判決如下：
    主  文
上訴駁回。
    理  由
非常上訴理由稱：「按減刑之裁定，與實體判決有同等效力；此
項裁定確定後，如發現有違背法令者，自得提起非常上訴。又判
決不適用法則或適用不當者，為違背法令，刑事訴訟法第三百七
十八條定有明文。再中華民國九十六年罪犯減刑條例第八條第一
項規定：『依本條例應減刑之罪，已經判決確定尚未執行或執行
未完畢者，由檢察官或應減刑之人犯聲請最後審理事實之法院裁
定之』。亦即聲請減刑，以應減刑之罪已判決確定，且於中華民
國九十六年罪犯減刑條例施行之日，尚未執行或執行未完畢者為
限，如其刑已執行完畢，即無減刑可言。本件原裁定，以被告甲
○○所犯如該裁定理由一、所載幫助恐嚇取財罪，已經同法院九
十二年度上易字第一四五六號判決，判處罪刑一年確定，且犯罪
時間係在民國九十六年四月二十四日以前，合於中華民國九十六
年罪犯減刑條例所定之減刑條件，因依被告之聲請，就該罪予以
減刑。惟查，被告所犯上開幫助恐嚇取財罪，業經台灣台中地方
法院檢察署檢察官以九十三年（度）執緝字第六三五號案件，指
揮執行自九十三年七月十三日至九十四年七月十二日執行期滿，
已執行完畢。且本件執行與接續執行之九十六年度執減更字第七
五五四號及九十六年度執減更字第七五五四號之一案件間，並無
數罪併罰或撤銷假釋後，執行殘餘刑期關係，有台灣台中地方法
院檢察署檢察官九十三年度執緝新字第六三五號執行指揮書（甲
）及被告前案查註紀錄表、台灣台中地方法院九十六年度聲減字
第五三六０號裁定、該署九十三年度執緝新字第六三五號、九十
六年度執減更字第七五五四號及九十六年度執減更字第七五五四
號之一檢察官執行指揮書等件在卷可稽。揆諸上開法條規定及說
明，被告所犯上開罪刑，既已執行完畢，自不得依中華民國九十
六年罪犯減刑條例減刑。乃原裁定疏未細察，遽依被告之聲請，
仍就上開罪刑予以減刑，顯有適用法則不當之違背法令。案經確
定，爰依刑事訴訟法第四百四十一條、第四百四十三條提起非常
上訴，以資糾正」等語。
本院按：減刑之裁定，與科刑判決有同等之效力，如有違背法令
，固得對之提起非常上訴。又依九十六年七月四日公布，同年月
十六日施行之中華民國九十六年罪犯減刑條例，其中第八條第一
項「依本條例應減刑之罪，已經判決確定尚未執行或執行未完畢
者，由檢察官或應減刑之人犯聲請最後審理事實之法院裁定之」
之規定，聲請減刑，倘應減刑之罪已判決確定者，應以於該減刑
條例施行之日，尚未執行或執行未完畢者為限，如於該條例施行
之前，其刑已執行完畢者，即無再予減刑之可言。然刑法第七十
九條之一第一項規定：「二以上徒刑併執行者，第七十七條所定
最低應執行之期間，合併計算之。」同法條第三項規定：「依第
一項規定合併計算執行期間而假釋者，前條第一項規定之期間，
亦合併計算之。」則二以上有期徒刑併執行之情形，倘經許其假
釋出獄者，其報請許可假釋所須最低應執行之期間，既應合併計
算，且假釋之殘刑期間，亦應合併計算之，其期間即無從區分。
依此，二以上有期徒刑併執行時，不論其所執行之期間是否已逾
其中一罪之刑期，均應認為尚未執行完畢。本件被告甲○○於九
十年二月間某日起至同年七月九日止犯連續幫助恐嚇取財罪，經
台灣高等法院台中分院於九十二年九月十七日以九十二年度上易
字第一四五六號刑事判決判處有期徒刑一年確定，由台灣台中地
方法院檢察署檢察官以九十三年度執緝新字第六三五號執行指揮
書（甲），發交台灣台中監獄執行，刑期自九十三年七月十三日
起算，至九十四年七月十二日期滿。另被告分別於九十二年一月
間某日起至九十三年五月二十日止及九十二年十一月十九日犯施
用第一級毒品、施用第二級毒品兩罪，經台灣台中地方法院於九
十三年八月十七日以九十三年度訴字第一八七號刑事判決分別判
處有期徒刑一年及五月，並定應執行有期徒刑一年四月，於同年
九月二十日確定，由台灣台中地方法院檢察署檢察官以九十三年
度執字第七八四五號執行指揮書，發交台灣台中監獄接續前案執
行，刑期自九十四年七月十三日起算，至九十五年十一月十二日
期滿；又分別於九十年八月十四日起至九十三年四月二十二日止
、九十三年五月六日及九十三年五月二十日犯偽造有價證券、槍
砲彈藥刀械管制條例及竊盜三罪，經台灣台中地方法院於九十四
年四月二十二日以九十三年度訴字第一八四六號刑事判決各判處
有期徒刑四年二月、一年二月併科罰金新台幣五萬元及四月，並
定應執行有期徒刑五年六月併科罰金新台幣五萬元，於同年七月
二十五日確定，由台灣台中地方法院檢察署檢察官以九十四年度
執字第八四八六號執行指揮書，發交台灣台中監獄接續前案執行
，刑期自九十五年十一月十三日起算，至一百零一年三月二十日
期滿。嗣台灣台中地方法院依檢察官之聲請，以被告前開所犯施
用第一級毒品等五罪符合數罪併罰定應執行刑條件，其中施用第
一級毒品、施用第二級毒品、違反槍砲彈藥刀械管制條例及竊盜
等四罪並合於中華民國九十六年罪犯減刑條例有關減刑規定，乃
於九十六年九月二十九日以九十六年度聲減字第五三六０號刑事
裁定，將被告前開所犯施用第一級毒品、施用第二級毒品、槍砲
彈藥刀械管制條例及竊盜等四罪依序分別予以減刑為有期徒刑六
月、二月又十五日、七月併科罰金新台幣二萬五千元及二月後，
與前開不予減刑之偽造有價證券罪所處有期徒刑四年二月，定應
執行有期徒刑五年四月，併科罰金新台幣二萬五千元，於同年十
月二十三日確定，由台灣台中地方法院檢察署檢察官以九十六年
度執減更新字第七五五四號、第七五五四號之一執行指揮書（甲
），註銷前開九十三年度執字第七八四五號及九十四年度執字第
八四八六號執行指揮書，並發交台灣澎湖監獄接續前案執行，其
中有期徒刑部分之刑期自九十四年七月十三日起算，至九十九年
九月二十日期滿，併科罰金新台幣二萬五千元易服勞役二十七日
部分之刑期，則自九十九年九月二十一日起算，至九十九年十月
十七日期滿，有上開刑事判決、裁定、檢察官執行指揮書及被告
刑案資料查註紀錄表可稽。被告所犯前開幫助恐嚇取財罪既與所
犯前開施用第一級毒品、施用第二級毒品、偽造有價證券、槍砲
彈藥刀械管制條例及竊盜等五罪減刑後所定應執行刑併予執行，
依前揭說明，其日後如報請許可假釋所須最低應執行之期間，既
應合併計算，且假釋之殘刑期間，亦應合併計算之，其期間即無
從區分，不因已否獲准假釋而異，則縱被告經執行之期間已逾前
開幫助恐嚇取財罪之刑期，但所併予執行之施用第一級毒品等五
罪應執行刑既尚未執行完畢，即應認為全部均尚未執行完畢。原
審法院因此循被告聲請，就其所犯幫助恐嚇取財罪，依中華民國
九十六年罪犯減刑條例相關規定裁定准予減刑，尚難謂為違法。
非常上訴意旨徒以依檢察官執行指揮書所載，被告所犯幫助恐嚇
取財罪迨至九十四年七月十二日既已執行完畢，該罪又與所犯前
開施用第一級毒品等五罪並無數罪併罰或撤銷假釋執行殘刑關係
，據以指摘原裁定准予減刑為違背法令，不無誤會，難認為有理
由，應予駁回。又本院之調查，以非常上訴理由所指摘之事項為
限，刑事訴訟法第四百四十五條第一項定有明文。被告於所犯幫
助恐嚇取財案件之第一審審理及判刑確定後檢察官執行時，均係
經通緝後始到案，有該通緝書及撤銷通緝書可憑，則依中華民國
九十六年罪犯減刑條例第五條規定，該幫助恐嚇取財罪得否准予
減刑，即非無疑，然因非常上訴意旨並未指摘及此，該部分自不
屬本院審酌範圍，併此指明。
據上論結，應依刑事訴訟法第四百四十六條，判決如主文。
中    華    民    國  九十七  年    七    月  二十四  日
                      最高法院刑事第七庭
                          審判長法官  謝  俊  雄
                                法官  陳  世  雄
                                法官  魏  新  和
                                法官  吳  信  銘
                                法官  徐  文  亮
      本件正本證明與原本無異
                                      書  記  官
中    華    民    國  九十七  年    七    月   三十   日
                                                     Ｒ


司法院資訊處製作；財團法人民間司法改革基金會備份。
